【裁判字號】    95,訴,828
【裁判日期】    950825
【裁判案由】    兒童及少年性交易防制條例
【裁判全文】
臺灣臺北地方法院刑事判決               95年度訴字第828號
公  訴  人  臺灣臺北地方法院檢察署檢察官
被      告  甲○○
上列被告因違反兒童及少年性交易防制條例案件，經檢察官聲請
簡易判決處刑（95年度速偵字第245 號），本院認不宜以簡易判
決處刑（95年度簡字第1589號），改依通常程序審理並判決如下
：
    主      文
甲○○無罪。
    理      由
一、公訴意旨略以：被告甲○○基於與不特定人為性交易之犯意
    ，於民國95年5月4日下午1時許，在臺北市○○區○○街359
    巷2弄4號3樓之住處，以家中電腦之網路設備連接至「UT 網
    際空間」網站之「北部人聊天室」（網址：http://chat.f1
    .com.tw ），以「包養女生」之代號，公開足以引誘、媒介
    、暗示不特定女子與其為性交易之訊息進入該眾人得共見共
    聞之聊天室內，進而與代號「好悶」者進行內容有關包養代
    價為：「算月的吧」、「3 萬以內吧」等性交易之聯繫（此
    部分以非共見共聞之「密語」方式），並留下其0000000000
    號行動電話號碼，供聯絡以圖達成性交易。嗣於同日下午11
    時15分，在臺北市大安區○○○路○段130號前，為警循線查
    獲，因認被告涉有違反兒童及少年性交易防制條例第29條之
    罪嫌等語。
二、按犯罪事實應依證據認定之，無證據不得推定其犯罪事實；
    又不能證明被告犯罪者，應諭知無罪之判決，刑事訴訟法第
    154條第2項、第301條第1項分別定有明文。次按事實之認定
    ，應憑證據，如未能發現相當證據，或證據不足以證明，自
    不能以推測或擬制之方法，為裁判基礎（最高法院40年台上
    字第86號判例參照）。又認定犯罪事實，所憑之證據，雖不
    以直接證據為限，間接證據亦包括在內，然無論直接或間接
    證據，其為訴訟上之證明，須於通常一般之人均不致於有所
    懷疑，而得確信其為真實之程度者，始得據之為有罪之認定
    ，倘其證明尚未達到此一程度，而有合理性懷疑之存在時，
    即無從為有罪之認定，此亦有最高法院76年台上字第4986號
    判例可資參照。
三、按憲法第11條規定，人民之言論自由應予保障，鑑於言論自
    由有實現自我、溝通意見、追求真理、滿足人民知的權利，
    形成公意，促進各種合理的政治及社會活動之功能，乃維持
    民主多元社會正常發展不可或缺之機制，國家應給予最大限
    度之保障（司法院釋字第509 號解釋理由書可資參照）。又
    具有應罰性之行為，方具有犯罪適格，而行為之應罰性，取
    決於該行為是否侵害刑罰所要保護之法益而具有社會侵害性
    ；對於具備刑罰應罰性之行為，是否必須採取刑罰手段予以
    制裁，則取決於需罰性之判斷，需罰性所考量的是刑罰對應
    不法之必要性。故猥褻性、瀆神性或色情營利等言論雖屬下
    層性言論，因此法律以不予保障為原則，惟對之加以規範禁
    止時，既屬對人民憲法上權利加以限制，自需符合憲法第23
    條之法律保留原則及比例原則。尤其以最後制裁手段性之刑
    法加以處罰時，即需依照罪刑法定之原則，依照法律規定之
    構成要件加以檢驗，必也行為人所為言論之行為，符合刑事
    法律所規定之主、客觀構成要件要素，並該當違法性及有責
    性等要件時，始能在實現刑罰規範保護法益目的之前提下，
    對行為人之違法行為加以處罰。
四、按「本法總則於其他法律有刑罰或保安處分之規定者，亦適
    用之。但其他法律有特別規定者，不在此限」、「行為非出
    於故意或過失者，不罰。過失行為之處罰，以有特別規定者
    ，為限」、「行為人對於構成犯罪之事實，明知並有意使其
    發生者，為故意。行為人對於構成犯罪之事實，預見其發生
    而其發生並不違背其本意者，以故意論」，刑法第11條、12
    、13條分別定有明文。再按「以廣告物、出版品、廣播、電
    視、電子訊號、電腦網路或其他媒體，散布、播送或刊登足
    以引誘、媒介、暗示或其他促使人為性交易之訊息者，處五
    年以下有期徒刑，得併科新臺幣一百萬元以下罰金」，兒童
    及少年性交易防制條例第29條亦有明文。該條例之立法意旨
    ，在於處罰利用各種廣告物、媒體等以散布、刊登或播送足
    以引誘、媒介、暗示或其他促使人為性交易之訊息者，藉以
    防制淫風之訊息，淨化社會風氣。惟該條例關於犯罪之主觀
    構成要件要素既未設有特別規定，依照上開刑法之規定，刊
    登性交易訊息者自需符合犯罪之主觀構成要件故意，始有該
    條例第29條之應罰性。再該條例所謂「引誘」，係指被引誘
    人初無與人姦淫之意，因行為人之勸導誘惑，始決意為之而
    言；而所謂「暗示」，則係指以隱晦之表示方式，傳達性交
    易之訊息。故該罪之成立，須行為人在媒體上所散布、播送
    或刊登之訊息，客觀上足以引誘、媒介、暗示或其他促使人
    為性交易，始足當之。如所傳遞之訊息，僅足以促使熟悉此
    門道之人為性交易，而一般人從外觀之訊息內容無從窺其堂
    奧，尚不足以引誘、媒介、暗示人為性交易者，即不能以此
    罪相繩。另依此法條文義，必以該文義內容在客觀上有為引
    誘、媒介或暗示使人為性交易者方得屬之，若其文義之內容
    尚無從有引誘、媒介或暗示性交易之文義，而係利用網路交
    談之約見，尚需另再行以引誘、容留、媒介或暗示他人為性
    交易者，即該性交易為另一行為之介入所致，亦與該條之規
    範有間，自尚難以該條例之規定論處。
五、本件公訴人認被告涉有上開犯行，係以被告之自白、查緝本
    案警員之偵查報告、「北部人聊天室」聊天室網頁及電腦列
    印資料、扣案行動電話晶片卡為其論據。訊據被告甲○○固
    坦承有於上開時、地在該聊天室化名「包養女生」，與代號
    「好悶」者進行上開之對話內容等情，惟矢口否認有何刊登
    足以引誘、暗示為性交易訊息之犯行，辯稱：伊上網並無性
    交易之意圖，大家只是聊天交個朋友，伊以前也有透過該聊
    天室結識網友，並進而變成朋友，伊係因為上網之人很多，
    才使用這個比較特殊之名稱，並不知使用這樣的名稱有觸法
    的疑慮，而且伊與化名「好悶」之員警對話時曾詢問對方之
    年紀，況在對話中並未要求對方為「性交或猥褻之行為」，
    係員警自己提及，並詢問包養之內容為何，顯見「包養女性
    」之字義與性交易並不相當，伊亦無該罪之犯罪意圖等語。
六、經查：
  (一)本件被告以家中電腦之網路設備連接至「UT網際空間」網站
    之「北部人聊天室」，並以「包養女生」之代號在網路上與
    人對話，此為被告所自承。而由於網際網路之公共論壇，乃
    虛擬之對話機制，對談者並非面對面溝通，為激發或誘使他
    人參與討論某一議題或與自己聊天對話之誘因，因此網路使
    用者在主題之用字遣詞或名稱代號之選取上，難免採取較為
    辛辣、聳動或特殊字義之用詞，此與對話人間面對面接觸，
    彼此可以透過長相、聲音、腔調或身體語言吸引其他人參與
    討論之情形，顯然有別。因此，能否以被告在上開網路聊天
    室使用「包養女生」之代號，即謂被告有「散布、播送或刊
    登足以引誘、媒介、暗示或其他促使人為性交易之訊息」之
    主觀犯意，即非無疑。又「包養」之一般文義，係指以支付
    食、衣、住、行等費用為對價，而換取對方之陪伴，亦即以
    人身自由作為買賣標的，其中或許雖包含性行為在內，但非
    以性行為為唯一目的。故單以「包養女生」之代號觀察，尚
    無法確知其意，況「包養女生」是否即指「尋求性交易」之
    要約，語意上亦非明確，即尚難據此對被告作不利之認定。
  (二)本件被告以「包養女生」之代號進入「北部人聊天室」後，
    ，由員警以代號「好悶」者與之對話，由卷附聊天室網頁及
    電腦列印資料顯示，被告一開始主動提及者，僅在於彼此目
    前所在位置、上班與否及職業等結交朋友之議題，並未提及
    「包養女性」之相關內容，至於「算月的吧」、「3 萬以內
    吧」等涉及包養內容之對話內容，均係在「好悶」者主動提
    及後，始加以回應，則被告主觀上如有「散布、播送或刊登
    足以引誘、媒介、暗示或其他促使人為性交易之訊息」之犯
    罪構成要件故意，何需在他人提及下始被動回應。又依公訴
    意旨所指，被告係自95年5月4日下午1 時許，即以「包養女
    生」代號上網路之「北部人聊天室」與人對話，卻遲至當日
    下午2時8分始與「好悶」者提及包養議題，亦即被告在此1
    小時前之上網時間內，應只是單純與他人聊天。況自當日下
    午2時8分被告開始與「好悶」者在網路上對談起至下午3時9
    分二人結束對話為止，被告除被動答覆「好悶」者關於包養
    問題，而回應「算月的吧」、「3 萬以內吧」等內容外，從
    未主動提及任何有關從事「性交或猥褻之行為」之內容。綜
    此，顯見被告辯稱：「伊上網並無性交易之意圖，大家只是
    聊天交個朋友，伊以前也有透過該聊天室結識網友，並進而
    變成朋友，伊係因為上網之人很多，才使用這個比較特殊之
    名稱，並不知使用這樣的名稱有觸法的疑慮」等情，即非全
    然無據。
  (三)被告在該聊天室雖被動回應「好悶」者之問題，而提及「算
    月的吧」、「3 萬以內吧」等內容，惟因係以密談方式為交
    談，此由該聊天室網頁列印資料上是勾選「密談」可知，由
    於上開網頁列印資料上之對話為被告與暱稱「好悶」者對談
    ，其內容僅有當事人間得知悉，連結上網至北部人聊天室網
    站之其他人看不見上開談話內容，既僅屬雙方間之秘密對談
    ，並非被告事先即於該網站上刊登以供不特定人瀏覽，被告
    自無於電腦網路上散布、播送或刊登足以引誘、媒介、暗示
    或其他促使人為性交易之訊息可言，即非屬散布、播送或刊
    登之行為。
七、綜上所述，本件被告雖以「包養女生」為代號，在UThome聊
    天室網站之「北部人聊天室」與暱稱「好悶」之人聊天，並
    在被動回應問題下提及「算月的吧」、「3 萬以內吧」等類
    似包養之內容，惟並無證據證明被告確有「散布、播送或刊
    登足以引誘、媒介、暗示或其他促使人為性交易之訊息」之
    犯罪構成要件故意，且該包養內容之對話係以密談方式進行
    ，為特定人間之秘密對談，即與兒童及少年性交易防制條例
    第29條之構成要件尚有未合，則本件既有如此合理之懷疑存
    在，即無從使本院得被告有罪之確信。此外，本院復查無其
    他積極證據足認被告涉有上開犯行，揆諸前開規定及判例意
    旨所示，既不能證明被告犯罪，自應為被告無罪判決之諭知
    。
據上論斷，應依刑事訴訟法第301條第1項，判決如主文。
本案經檢察官李傳侯到庭執行職務。
中    華    民    國    95    年    8   月    25    日
                      刑事第六庭審判長法  官  周占春
                                      法  官  林晏如
                                      法  官  林孟皇
本正本證明與原本無異。
如不服本判決，應於判決送達後10日內，向本院提出上訴狀。
                                      書記官  宋德華
中    華    民    國    95    年    8   月    25    日

司法院資訊處製作；財團法人民間司法改革基金會備份。
